臺灣臺中地方法院刑事判決
110年度易字第1894號
公  訴  人  臺灣臺中地方檢察署檢察官
被      告  黎英  


                    （另案於法務部○○○○○○○○○執                      行中）
上列被告因竊盜案件，經檢察官提起公訴（110年度偵字第20029
號、110年度偵字第20499號、110年度偵字第21077號、110年度
偵字第21621號、110年度偵字第26136號），本院判決如下：
    主    文
黎英犯如附表編號1至6所示之罪，各處如附表編號1至6「主文」
欄所示之刑及沒收。有期徒刑不得易科罰金部分，應執行有期徒
刑壹年貳月；有期徒刑得易科罰金部分，應執行有期徒刑柒月，
如易科罰金，以新臺幣壹仟元折算壹日。
    犯罪事實
一、黎英意圖為自己不法之所有，基於竊盜犯意，分別為下列犯
    行：
  ㈠於民國109年2月19日13時38分許，至古金堂所經營址設臺中
    市○區○○路00號之「三街炒麵肉燥飯」，趁店內無人之際，
    徒手竊取古金堂所有放置在櫃臺之零錢現金共計新臺幣（下
    同）1,200元，得手後離去，並花用殆盡。
  ㈡於109年3月14日23時30分許，至歐碧蓮所經營址設臺中市○區
    ○○路0段000號1樓之檳榔攤（2樓係歐碧蓮租屋處住家，1樓
    與2樓有樓梯互相連通），趁檳榔攤無人之際，徒手竊取歐
    碧蓮所有放置在櫃臺之零錢現金共計1,500元，得手後離去
    ，並花用殆盡。
  ㈢於110年4月19日1時40分許，至上開歐碧蓮所經營之檳榔攤，
    趁檳榔攤打烊後，鐵門尚未完全關上之際，侵入上址位於1
    樓之檳榔攤，徒手竊取歐碧蓮所有放置在櫃臺之零錢現金共
    計1,500元，得手後離去，並花用殆盡。嗣經歐碧蓮調閱監
    視器後，發現2次失竊均為同一人所為，報警究辦，始查獲
    上情。
  ㈣於110年4月13日10時17分許，徒步至楊榕寬位於臺中市○區○○
    街000巷0號居處前，見1樓大門未關，遂侵入後至2樓客廳（
    楊榕寬1樓係營業用，2樓係住處，1樓與2樓有樓梯互相連通
    ），徒手竊取楊榕寬所有放置在客廳桌上之蘋果牌IPAD PRO
     128G平版電腦1臺（價值約2萬元），得手後離去，並至臺
    中市東區建國市場附近之跳蚤市場變賣，得款150元後，供
    己花用殆盡。嗣經楊榕寬發現遭竊報警，經警調閱監視器後
    ，循線查獲上情。
  ㈤於110年4月28日11時13分許，在臺中市○○區○○路0段00號之「
    馬蔥餅」店內，徒手竊取王思淳所有置於桌上之斜背包1個
    （內有現金1,200元、鑰匙、手機、2個小錢包等物），得手
    後，將現金取出花用殆盡後，並將斜背包丟棄在上址隔壁20
    號之店家門口。嗣經王思淳發現遭竊，並於隔壁店家門口發
    現上開斜背包（除現金1,200元以外，其餘物品均已尋獲）
    後報警，經警調閱監視器後，循線查獲上情。
  ㈥於110年5月14日14時31分許，在址設臺中市○○區○○路000號蔣
    光紅所經營之店內，趁蔣光紅不注意之際，徒手竊取蔣光紅
    所有放在桌下之藍色包包1個（內有1個灰色側背包、手機2
    支及現金29,631元等物），得手後，將現金6,000元取出花
    用殆盡後，並將藍色包包丟棄在臺中市○○區○○路0段000巷0
    號旁人行道，為路人徐海堡拾獲後交給警方（除現金6,000
    元外，其餘物品均已尋獲並發還與蔣光紅）。嗣經蔣光紅發
    現遭竊報警，經警調閱監視器後，循線查獲上情。
二、案經歐碧蓮、楊榕寬訴由臺中市政府警察局第二分局、王思
    淳訴由臺中市政府警察局第六分局及蔣光紅訴由臺中市政府
    警察局大雅分局報告臺灣臺中地方檢察署檢察官偵查起訴。
    理    由
一、證據能力之說明：
    按被告以外之人於審判外之言詞或書面陳述，除法律有規定
    者外，不得作為證據，刑事訴訟法第159條固定有明文，惟
    被告以外之人於審判外之陳述，雖不符同法第159條之1至之
    4規定，而經當事人於審判程序同意作為證據，法院審酌該
    言詞陳述或書面陳述作成時之情況，認為適當者，亦得為證
    據；又當事人、代理人或辯護人於法院調查證據時，知有第
    159條第1項不得為證據之情形，而未於言詞辯論終結前聲明
    異議者，視為有前項之同意，同法第159條之5亦定有明文。
    其立法意旨在於傳聞證據未經當事人之反對詰問予以核實，
    原則上先予排除，惟若當事人已放棄詰問或未聲明異議，基
    於證據資料愈豐富，愈有助於真實發現之理念，且強化言詞
    辯論原則，法院自可承認該傳聞證據例外擁有證據能力。經
    查，本案判決所引用之供述證據（含言詞及書面陳述），被
    告黎英於本院審理程序時表示均同意有證據能力等語（見本
    院卷第96頁），且檢察官、被告於本院審理中調查證據時，
    亦均未於言詞辯論終結前聲明異議（見本院卷第96至99頁）
    ，又本院審認上開證據作成時之情況，應無違法取證或不當
    情事，與本案待證事實間復具有相當之關聯性，以之作為證
    據應屬適當，依刑事訴訟法第159條之5規定，自有證據能力
    。
二、認定犯罪事實所憑之證據及理由： 
　㈠上開犯罪事實，業據被告於警詢、偵查及本院審理時均坦承
    不諱（見臺灣臺中地方檢察署110年度偵字第21621號卷【下
    稱110偵21621卷】第62至63頁，臺灣臺中地方檢察署110年
    度偵字第21077號卷【下稱110偵21077卷】第63至65頁，臺
    灣臺中地方檢察署110年度偵字第20499號卷【下稱110偵204
    99卷】第62至64頁，臺灣臺中地方檢察署110年度偵字第200
    29號卷【下稱110偵20029卷】第60至63頁、第179至185頁，
    臺灣臺中地方檢察署110年度偵字第26136號卷【下稱110偵2
    6136卷】第70至71頁，本院卷第99至101頁），並經證人即
    告訴人歐碧蓮、楊榕寬、王思淳、蔣光紅、證人即被害人古
    金堂、證人徐海堡分別於警詢時證述明確（證人歐碧蓮部分
    ：見110偵21077卷第67至69頁；證人王思淳部分：見110偵2
    0029卷第65至69頁；證人楊榕寬部分：見110偵20499卷第67
    至69頁；證人蔣光紅部分：見110偵26136卷第73至75頁；證
    人古金堂部分：見110偵21621卷第65至66頁；證人徐海堡部
    分：見110偵26136卷第77至78頁），且犯罪事實欄一㈠部分
    ，有110年4月28日員警職務報告書（見110偵21621卷第59頁
    ）、監視器錄影畫面翻拍照片（見110偵21621卷第67至69頁
    ）、監視器錄影光碟片1片；犯罪事實欄一㈡、㈢部分，有110
    年5月8日員警職務報告（見110偵21077卷第59頁）、監視器
    錄影畫面翻拍照片（見110偵21077卷第75至79頁）、110年8
    月24日臺灣臺中地方檢察署辦案公務電話紀錄表（見110偵2
    1077卷第115頁）、110年9月2日員警職務報告（見110偵210
    77卷第117頁）、現場及租賃契約照片（見110偵21077卷第1
    19至127頁）、監視器錄影光碟片1片；犯罪事實欄一㈣部分
    ，有110年5月2日員警職務報告（見110偵20499卷第59頁）
    、偵查情形及調閱監視影像報告【含現場及監視器錄影畫面
    翻拍照片】（見110偵20499卷第71至93頁）、110年7月29日
    臺灣臺中地方檢察署辦案公務電話紀錄表（見110偵20499卷
    第143頁）、監視器錄影光碟片1片；犯罪事實欄一㈤部分，
    有110年5月6日員警職務報告（見110偵20029卷第57至58頁
    ）、告訴人王思淳遭竊之包包及內容物照片（見110偵20029
    卷第71頁）、現場及監視器錄影畫面翻拍照片（見110偵200
    29卷第72至84頁）、監視器錄影光碟片1片；犯罪事實欄一㈥
    部分，有110年5月22日員警職務報告（見110偵26136卷第67
    頁）、贓物認領保管單（見110偵26136卷第79頁）、監視器
    錄影畫面翻拍照片（見110偵26136卷第81至85頁）、告訴人
    蔣光紅遭竊包包照片（見110偵26136卷第85頁）、監視器錄
    影光碟片1片等資料在卷可證，足見被告之任意性自白核均
    與事實相符，均堪採信。
　㈡就犯罪事實欄一㈥部分，告訴人蔣光紅固於警詢指稱及本院出
    具意見表表示：伊遭竊之現金共有5萬多元，找回23,631元
    ，尚有27,000元未尋回等語（見110偵26136卷第74頁，本院
    卷第87頁），惟被告於偵查中堅稱：伊僅取走竊得包包內之
    現金6,000元等語（見110偵20029卷第185頁），且除告訴人
    蔣光紅之指訴外，卷內亦乏積極證據足資證明被告竊得告訴
    人蔣光紅所有之藍色包包內確有現金5萬餘元，本諸罪疑有
    利於被告認定之原則，本院認被告此部分竊得告訴人蔣光紅
    所有之藍色包包內之現金應為29,631元（即被告最後取走之
    6,000元加計告訴人蔣光紅領回之23,631元），附此敘明。 
　㈢綜上所述，本案事證明確，被告上開犯行均堪認定，俱應依
    法論科。
三、論罪科刑：
  ㈠按刑法第321條第1項第1款之「有人居住之建築物」，係指為
    人所居住之處所而言，雖該處所不以行竊時有人居住在內為
    必要，惟仍以經常有人居住其內為必要。亦即，所謂有人居
    住之建築物，並不以行竊時有人居住其內為必要，其居住人
    宿於樓上，或大樓管理員居住另室，而乘隙侵入其他房間行
    竊者，均不失為侵入有人居住之建築物行竊（最高法院69年
    台上字第3945號裁判要旨參照）。又按夜間侵入住宅竊盜罪
    ，係將侵入住宅、竊盜二罪結合為獨立之加重竊盜罪，亦無
    單獨另論侵入住宅罪之餘地（最高法院84年度台上字第441
    號判決要旨參照）【刑法第321條第1項第1款於上開判決後
    雖於100年1月24日修正、同月26日公布，但修正部分尚無礙
    該判決闡示內容之繼續適用】。經查，被告就如犯罪事實欄
    一㈡、㈢部分，係進入告訴人歐碧蓮所經營之檳榔攤1樓竊取
    財物，因該建物2樓為告訴人歐碧蓮之住家，而位於1樓之檳
    榔攤雖於營業時間作為店面使用，惟該處1樓與作為告訴人
    歐碧蓮住宅之2樓間有樓梯互相連通，具有緊密之空間相連
    性，對告訴人歐碧蓮而言，1樓應屬其居住空間之延展，被
    告侵入該處1樓竊取財物，對於告訴人歐碧蓮之居住安寧業
    已造成侵害，是該處1樓自應屬有人居住之建築物。
  ㈡核被告所為，就犯罪事實欄一㈠、㈤、㈥所示部分，均係犯刑法
    第320條第1項之竊盜罪（共3罪）；就犯罪事實欄一㈡、㈢所
    示部分，均係犯刑法第321條第1項第1款之侵入有人居住之
    建築物竊盜罪（共2罪）；另就犯罪事實欄一㈣所示部分，係
    犯刑法第321條第1項第1款之侵入住宅竊盜罪（1罪）。
  ㈢被告前因竊盜案件，經本院以108年度簡字第941號判決各判
    處有期徒刑2月、3月（2罪），合併定應執行有期徒刑5月確
    定，於108年11月19日縮刑期滿執行完畢等情，有臺灣高等
    法院被告前案紀錄表附卷可參（見本院卷第43頁）。則被告
    於受有期徒刑之執行完畢，5年內故意再犯本案法定本刑有
    期徒刑以上之各罪，均為累犯。而刑法第47條第1項有關累
    犯加重本刑部分，其不分情節，基於累犯者有其特別惡性及
    對刑罰反應力薄弱等立法理由，一律加重最低本刑，於不符
    合刑法第59條所定要件之情形下，致生行為人所受之刑罰超
    過其所應負擔罪責之個案，其人身自由因此遭受過苛之侵害
    部分，對人民受憲法第8條保障之人身自由所為限制，不符
    憲法罪刑相當原則，牴觸憲法第23條比例原則（大法官釋字
    第775號解釋文意旨參照）。依上開解釋意旨，為避免發生
    罪刑不相當之情形，法院應就個案依該解釋意旨，裁量是否
    加重最低本刑。本院審酌被告所犯前案之罪質與本案相同，
    且均為故意犯罪，被告未能記取前案執行教訓，謹言慎行，
    再為本案犯行，可見其有特別惡性，對於刑罰之反應力顯然
    薄弱，且綜核全案情節，縱依刑法第47條第1項規定加重法
    定最低本刑，亦無罪刑不相當之情形，爰各依刑法第47條第
    1項規定加重其刑。
  ㈣又被告所犯前揭3次加重竊盜犯行、3次普通竊盜犯行，均犯
    意各別，行為互殊，應予分論併罰。
  ㈤爰審酌被告不思循正當途徑賺取所需，屢以竊取他人財物之
    方式滿足自身需求，對他人之財產權恣意擅加侵害，欠缺對
    於他人財產權及法律秩序之尊重，所為亦已造成社會治安及
    他人財產權相當程度之危害，素行非佳；兼衡其犯罪手段尚
    屬平和，犯後已坦承犯行，惟尚未能與本案告訴人及被害人
    達成和解，亦未賠償其等所受損害之犯後態度；並審酌被告
    自陳之教育程度、就業及收入情形、婚姻、家庭生活及經濟
    狀況（詳見本院卷第102頁），本案之犯罪動機、手段、目
    的、犯罪所生之危害及所獲利益等一切情狀，分別量處如附
    表編號1至6「主文」欄所示之刑，暨就附表編號1、5、6所
    示得易科罰金部分及附表編號2、3、4所示不得易科罰金部
    分，分別定其應執行刑如主文所示，並就附表編號1、5、6
    所示部分之宣告刑及定應執行刑部分，均諭知易科罰金之折
    算標準，以示懲儆。 
四、沒收部分：
    按犯罪所得，屬於犯罪行為人者，沒收之。前2項之沒收，
    於全部或一部不能沒收或不宜執行沒收時，追徵其價額。第
    1項及第2項之犯罪所得，包括違法行為所得、其變得之物或
    財產上利益及其孳息。犯罪所得已實際合法發還被害人者，
    不予宣告沒收或追徵，刑法第38條之1第1項前段、第3項、
    第4項、第5項分別定有明文。經查：
  ㈠被告就本案各次竊盜犯行所竊得之現金均已花用殆盡，另就
    犯罪事實欄一㈣部分所竊得之蘋果牌IPAD PRO 128G平版電腦
    1臺，則已於臺中市東區建國市場附近之跳蚤市場變賣得款1
    50元等情，業據被告於警詢、偵查及本院審理時供承在卷（
    見110偵20029卷第61頁、第181至185頁，110偵21077卷第64
    至65頁，110偵20499卷第63頁）。是被告本案各次竊盜犯行
    之犯罪所得：就犯罪事實欄一㈠部分為1,200元；就犯罪事實
    欄一㈡、㈢部分各為1,500元；就犯罪事實欄一㈣部分為150元
    ；就犯罪事實欄一㈤部分為1,200元；就犯罪事實欄一㈥部分
    為6,000元。上開犯罪所得既均未據扣案，自均應依刑法第3
    8條之1第1項前段、第3項、第4項規定，分別於被告所犯如
    附表編號1至6所示之各該罪刑項下宣告沒收，並均諭知於全
    部或一部不能沒收或不宜執行沒收時，追徵其價額。
  ㈡又被告就犯罪事實欄一㈤所示竊得告訴人王思淳所有之斜背包
    後，取走其內之現金1,200元，其餘物品則丟棄在臺中市○○
    區○○路0段00號之店家門口，經告訴人王思淳自行尋回等情
    ，業據被告於警詢時供承明確（見110偵20029卷第60頁），
    核與告訴人王思淳於警詢時之證述相符（見110偵20029卷第
    67頁），並有員警職務報告、指認照片、監視器錄影畫面翻
    拍照片在卷可佐（見110偵20029卷第57至58頁、第73至74頁
    ）；另被告就犯罪事實欄一㈥所示竊得告訴人蔣光紅所有之
    藍色包包後，取走其內之現金6,000元，其餘物品則丟棄在
    臺中市○○區○○路0段000巷0號旁人行道，為路人即證人徐海
    堡拾獲後交由警方發還與告訴人蔣光紅等情，業據被告於偵
    查時供承明確（見110偵20029卷第185頁），並經告訴人蔣
    光紅、證人徐海堡分別於警詢時證述明確（見110偵26136卷
    第74頁、第77至78頁），復有員警職務報告、贓物認領保管
    單在卷可佐（見110偵26136卷第67頁、第79頁）。是上開被
    告竊取之物品，既已分別發還告訴人王思淳、蔣光紅，依首
    揭刑法第38條之1第5項規定，自均不予宣告沒收或追徵，併
    此敘明。
據上論斷，應依刑事訴訟法第299條第1項前段，刑法第320條第1
項、第321條第1項第1款、第47條第1項、第51條第5款、第41條
第1項前段、第8項、第38條之1第1項前段、第3項，刑法施行法
第1條之1第1項，判決如主文。
本件經檢察官詹常輝提起公訴，檢察官蔣得龍到庭執行職務。
中    華    民    國   110    年    11    月    30    日
                  刑事第十庭  法  官  林芳如
以上正本證明與原本無異。
如不服本判決應於收受送達後20日內向本院提出上訴書狀，並應
敘述具體理由；其未敘述上訴之理由者，應於上訴期間屆滿後20
日內向本院補提理由書（均須按他造當事人之人數附繕本）「切
勿逕送上級法院」。
告訴人或被害人如不服判決，應備理由具狀向檢察官請求上訴，
上訴期間之計算，以檢察官收受判決正本之日起算。
                              書記官  張玉楓
中    華    民    國   110    年    11    月    30    日
附錄本案論罪科刑法條全文：
中華民國刑法第320條
意圖為自己或第三人不法之所有，而竊取他人之動產者，為
竊盜
罪，處5年以下有期徒刑、拘役或50萬元以下罰金。
意圖為自己或第三人不法之利益，而竊佔他人之不動產者，依前
項之規定處斷。
前二項之未遂犯罰之。 

中華民國刑法第321條
犯前條第1項、第2項之罪而有下列情形之一者，處6月以上5年以
下有期徒刑，得併科50萬元以下罰金：
一、侵入住宅或有人居住之建築物、船艦或隱匿其內而犯之。
二、毀越門窗、牆垣或其他安全設備而犯之。
三、攜帶兇器而犯之。
四、結夥三人以上而犯之。
五、乘火災、水災或其他災害之際而犯之。
六、在車站、港埠、航空站或其他供水、陸、空公眾運輸之舟、
    車、航空機內而犯之。
前項之未遂犯罰之。

附表：　　
編號 犯罪事實 主             文 1 犯罪事實欄一㈠所載部分 黎英犯竊盜罪，累犯，處有期徒刑參月，如易科罰金，以新臺幣壹仟元折算壹日。未扣案之犯罪所得新臺幣壹仟貳佰元沒收，於全部或一部不能沒收或不宜執行沒收時，追徵其價額。 2 犯罪事實欄一㈡所載部分 黎英犯侵入有人居住之建築物竊盜罪，累犯，處有期徒刑柒月。未扣案之犯罪所得新臺幣壹仟伍佰元沒收，於全部或一部不能沒收或不宜執行沒收時，追徵其價額。 3 犯罪事實欄一㈢所載部分 黎英犯侵入有人居住之建築物竊盜罪，累犯，處有期徒刑柒月。未扣案之犯罪所得新臺幣壹仟伍佰元沒收，於全部或一部不能沒收或不宜執行沒收時，追徵其價額。 4 犯罪事實欄一㈣所載部分 黎英犯侵入住宅竊盜罪，累犯，處有期徒刑柒月。未扣案之犯罪所得新臺幣壹佰伍拾元沒收，於全部或一部不能沒收或不宜執行沒收時，追徵其價額。 5 犯罪事實欄一㈤所載部分 黎英犯竊盜罪，累犯，處有期徒刑參月，如易科罰金，以新臺幣壹仟元折算壹日。未扣案之犯罪所得新臺幣壹仟貳佰元沒收，於全部或一部不能沒收或不宜執行沒收時，追徵其價額。 6 犯罪事實欄一㈥所載部分 黎英犯竊盜罪，累犯，處有期徒刑肆月，如易科罰金，以新臺幣壹仟元折算壹日。未扣案之犯罪所得新臺幣陸仟元沒收，於全部或一部不能沒收或不宜執行沒收時，追徵其價額。